【裁判字號】    99,勞再易,2
【裁判日期】    991231
【裁判案由】    再審之訴
【裁判全文】
臺灣高雄地方法院民事判決             99年度勞再易字第2號
再審原告    賴照民
再審被告    良安行有限公司
法定代理人  鄧率
上列當事人間給付資遣費事件，再審原告對於中華民國99年4 月
22日本院97年度勞簡上字第6 號確定判決，提起再審之訴，本院
判決如下：
    主  文
再審之訴駁回。
再審訴訟費用由再審原告負擔。
    事實及理由
一、再審意旨略以：
（一）再審原告自民國（下同）93年6 月4 日起，受僱於再審被
      告，被派往中國鋼鐵股份有限公司（下稱中鋼公司）廠區
      擔任天車操作員，每日薪資新台幣（下同）1300 元 ，嗣
      於96年5 月17日工作時，因中鋼公司人員包裝未完善，致
      天車吊起後鋼料鬆脫，引起中鋼公司不悅，要求再審被告
      改善而予罰款，再審被告於未究明上開鬆脫事件非可歸責
      再審原告之情況下，即逕於96年5 月24日違法解僱再審原
      告，再審原告因而依勞動契約之法律關係，起訴請求再審
      被告應給付預告工資26,000元、資遣費111,000 元、例假
      日工資175,500 元、休假日工資76,700元，而於第一審聲
      明：再審被告應給付389,200 元及自起訴狀繕本送達再審
      被告翌日起至清償日止，按年息百分之5 計算之利息。嗣
      經第一審為再審原告敗訴判決。再審原告不服，提起上訴
      ，並因再審原告查明每月平均工資應增為37,698元，而擴
      張資遣費請求為113,094 元、擴張工資請求為201,500 元
      ，且依勞動基準法第38條之規定，追加起訴請求再審被告
      給付7 個特別休假日之工資9,100 元、自96年5 月25日非
      法解僱起至96年6 月14日之未付工資20,800元、及因違反
      解僱侵害再審原告之信用、名譽等之精神損害賠償
      80,000元，而上訴聲明：（一）原判決廢棄。（二）再審
      被告應給付528,194 元及自起訴狀繕本送達再審被告翌日
      起至清償日止，按年息百分之5 計算之利息。再審被告則
      答辯聲明：上訴駁回。該案經本院97年度勞簡上字第6號
      判決：「原判決關於駁回上訴人（下稱再審原告）後開第
      二項之訴部分，暨該部分訴訟費用之裁判廢棄。被上訴人
      （下稱再審被告）應給付再審原告278,200 元，及其中
      252,200 元部分自96年9 月27日起，其餘26,000元部分自
      98年10月7 日起至清償日止，均按週年利率百分之5 計算
      之利息。其餘上訴及追加之訴駁回。第一、二審及追加之
      訴之訴訟費用，由再審被告負擔百分之50，餘由再審原告
      負擔。」等而確定（下稱原確定判決）。
（二）惟原確定判決就下開足以影響判決之重要證物，漏未斟酌
      ，而認有民事訴訟法第497 條所定再審事由：
    1.再審原告係於96年5 月24日，經證人鄧謹勤告知不用再去
      上班，而未出勤同年月25日之大夜班，此亦與證人於97年
      11月25日準備程序所證稱：「是在24日跟上訴人（即再審
      原告）講完後，他才未去上大夜班」一情相符，足徵再審
      被告確已於96年5 月24日解僱再審原告。且證人鄧謹勤於
      96年5 月24日告知再審原告不用去上班後，同時收回再審
      原告之出入證，並囑咐再審被告公司經理袁湖明進入中鋼
      公司廠區取出再審原告置放於內之私人物品，亦徵再審原
      告遭解僱之事實。
    2.依再審被告於原審提出之「承包商違約暨罰款通知單」第
      4項，僅載明「貴公司（即再審被告）接獲本罰單後，確
      實檢討改善，切勿再犯」，並無再審被告於存證信函所指
      中鋼公司指示其更換天車作業人員之情事，故再審被告確
      係違法解僱再審原告至明。再審被告雖辯稱要調動再審原
      告之工作單位，依民事訴訟法第277 條前段規定，再審被
      告當應就此負舉證責任，然再審被告於本案第二審言詞辯
      論終結前，均未就此舉證，顯未盡其舉證責任。
    3.證人鄧謹勤先於本案第一審證稱：「他的出入證是在Y523
      辦理，因為牽涉到責任問題，所以Y523的主管不願原告（
      即再審原告）再使用該出入證，主動將之消磁」；復於本
      案第二審證稱：「上訴人（即再審原告）原來的工作證被
      消磁」等語，然證人於97年11月25日準備程序曾到庭證稱
      ：「其實是等到他那天中午回去，我告知他以後才消掉（
      指出入證消磁）的」，證人就再審原告之工作證何時被消
      磁之證詞前後不一，顯有虛偽，故其證詞均非可採信。又
      證人鄧謹勤於97年11月25日準備程序雖證稱：「上訴人新
      單位是W322廢鋼廠，不是吊鋼捲，地面無人員，較無安全
      顧慮。」，然證人證言有虛偽之情，已如上述，故其此部
      分證言亦同屬不實，故再審被告實並未對再審原告為調職
      之表示，否則再審被告無需以詐術取回再審原告之出入證
      ，亦無須指派經理袁湖明自中鋼公司廠區取出再審原告私
      人物品之必要。
    4.再審原告於98年1 月6 日提出之2 紙無抬頭書面及訴訟代
      理人孔福平律師於98年3 月24日提呈之「民事爭點暨辯論
      意旨狀」，均已具體指陳事情始末，且皆係於本案第二審
      訴訟程序所呈現於筆錄之證據，惟均未經本案第二審法院
      斟酌。
    5.綜上所述，原確定判決既有如上之再審事由，再審原告自
      得依第497 條規定，提起本件再審之訴，並聲明：（一）
      原確定判決不利於再審原告之部分廢棄。（二）上開廢棄
      部分，再審被告應給付再審原告248,994 元及其中
      137,000 元自96年9 月27日起，其中111,994 元自98年10
      月7 日起，均至清償日止，按年息百分之5 計算之利息。
      （三）再審之訴及原第一審、第二審之訴訟費用均由再審
      被告負擔。
二、法院之判斷：
（一）按民事訴訟法第497條所謂就足影響判決之重要證物漏未
      斟酌，係指足以影響判決基礎之重要證物，雖在前訴訟程
      序業已提出然未經確定判決加以斟酌者而言，或者忽視當
      事人聲明之證據而不予調查，或者就依聲請或依職權調查
      之證據未為判斷均不失為漏未斟酌，且以該證物足以動搖
      原定判決基礎者為限。若於判決理由項下說明無調查之必
      要，或縱經斟酌亦不足影響判決基礎之意見，即與漏未斟
      酌有間，不得據為本條所定之再審理由。又按民事訴訟法
      第497條所謂如就足影響於判決之重要證物，漏未審酌者
      之所謂證物，並不包括證人在內（最高法院29年上字第69
      6 號判例參照）。
（二）再審原告主張原確定判決具有足以影響判決之重要證物漏
      未斟酌之再審理由，無非係指原確定判決未審酌再審被
      告寄予再審原告之存證信函中陳稱中鋼公司要求其更換工
      作人員等語，與承包商違約暨款通知單所載並未要求再審
      被告更換工作人員之記載內容不符之事實、證人鄧謹勤
      之證述內容前後不一，原審漏未審酌證言不實之處，未
      審酌再審原告於第二審審理中，於98年1 月6 日當庭提出
      之無抬頭書面證物所證述之內容，錯誤理解再審原告之
      事實主張等為據。惟查：原確定判決已於判決理由中，敘
      明再審被告確有不欲再審原告繼續於中鋼公司之廠區操作
      天車之意，故並無再審原告所指稱漏未審酌上開存證信函
      關於是否要求更換工作人員與承包商違約暨款通知單所載
      內容不符之情事。又查，證人鄧謹勤之證述內容，何者可
      採信、何者不可採信，為原確定判決承審法官自由心證之
      範圍，尚不得因原確定判決理由，對於證人鄧謹勤之證言
      有所取捨，即謂已取、已捨之部分，有何漏未審酌之情形
      。至於再審原告於原審提出之無抬頭書面，查其內容，純
      係再審原告對於被解職過程之描述，為事實之主張，並非
      證物，故原確定判決並無漏未審酌證物之情形，以上所述
      ，均非民事訴訟法第497 條所稱有就足影響於判決之重要
      證物漏未斟酌之情形。此外，原確定判決業已載明認定事
      實、證據取捨之理由，而再審原告主張上開再審事由，均
      係就原判決認定事實、證據取捨為爭執，並就原確定判決
      已審酌之證據再提出為抗辯，並不符合民事訴訟法第497
      所規定足以影響裁判之證物漏未審酌之要件。縱原判決漏
      未斟酌部分事實，客觀上亦不足以影響於原判決之認定。
      因此，再審原告以上述事由，而主張原判決有再審理由，
      並無所據。再者，再審原告另主張原審漏未說明證人鄧謹
      勤證詞矛盾或不合理之處，惟揆諸前揭說明，民事訴訟法
      第49 7條之證物既不包含人證在內，是此，再審原告自不
      得以此為由提起再審之訴，附此敘明。
三、綜上所述，原確定判決並無再審原告所指民事訴訟法第497
    條之再審事由，是再審原告提起本件再審之訴，顯無理由，
    爰不經言詞辯論，逕以判決駁回之。
四、據上論結，本件再審之訴為無理由，依民事訴訟法第502 條
    第2項、第78條，判決如主文。
中    華    民    國    99    年    12    月    31    日
                      民事勞工法庭審判長法  官 楊富強
                                        法  官 張琬如
                                        法  官 吳文婷
以上正本證明與原本無異。
本判決不得上訴。
中    華    民    國    100     年    1   月    3     日
                                         書記官 梁瑜玲

司法院資訊處製作；財團法人民間司法改革基金會備份。
